【裁判字號】    98,上易,405
【裁判日期】    980408
【裁判案由】    竊盜等
【裁判全文】
臺灣高等法院刑事判決                 98年度上易字第405號
上  訴  人  臺灣板橋地方法院檢察署檢察官
被      告  甲○○
選任辯護人  趙培宏律師
            邱任晟律師
上列上訴人因被告贓物案件，不服臺灣板橋地方法院97年度易字
第3182號，中華民國97年12月23日第一審判決（起訴案號：臺灣
板橋地方法院檢察署97年度偵字第28336號），提起上訴，本院
判決如下：
    主  文
上訴駁回。
    理  由
一、本件公訴意旨略以：被告甲○○係鉅威金屬有限公司（址設
    臺北縣泰山鄉○○路○段264之1號，下稱鉅威公司）之代表
    人，明知第一審共同被告林明輝所持有乙○○失竊之挖土機
    用破碎機為來路不明之贓物（林明輝所犯竊盜罪，經原審於
    民國97年11月14日判處有期徒刑4月在案），仍於97年8月6
    日中午12時許，在上址鉅威公司，以新臺幣（下同）1千2百
    元之代價故買之，因認被告涉有刑法第349條第2項之故買贓
    物罪嫌。
二、按犯罪事實應依證據認定之，無證據不得認定犯罪事實。又
    不能證明被告犯罪者，應諭知無罪之判決。刑事訴訟法第15
    4條第2項、第301條第1項分別定有明文。而事實之認定，應
    憑證據，如未能發現相當證據，或證據不足以證明犯罪事實
    ，自不能以推測或擬制之方法，為裁判基礎。此所謂認定犯
    罪事實所憑之證據，雖不以直接證據為限，間接證據亦包括
    在內，然而無論直接或間接證據，其為訴訟上之證明，須於
    通常一般人均不致有所懷疑，而得確信其為真實之程度者，
    始得據為有罪之認定。倘其證明尚未達到此一程度，而有合
    理懷疑之存在，致無從使事實審法院獲得有罪之確信時，即
    應由法院為諭知被告無罪之判決，有最高法院40年臺上字第
    86號、76年臺上字第4986號判例足資參照。
三、本件公訴意旨認被告涉犯刑法第349條第2項之故買贓物罪，
    係以林明輝於之供證為其論斷依據。訊據被告則堅決否認有
    故買贓物之犯行，辯稱：我們資源回收場，每天都有很多人
    拿東西來賣，我想不起來有無跟林明輝買過破碎機，我也不
    知道什麼是破碎機等語。
四、本院查：
（一）證人即第一審被告林明輝於警詢之供述，為被告以外之人
      於審判外之陳述，被告於原審爭執其證據能力，依刑事訴
      訟法第159條第1項規定，無證據能力。至其於偵查中關於
      被告涉案情形之陳述，係就本身經歷事實之知覺與記憶而
      為陳述，具有證詞性質，並經檢察官於偵查中命其具結，
      查其陳述作成之環境，無受外力干擾影響等顯然不可信之
      情況存在，依同法第159條第2項規定，其偵查中之證言，
      自有證據能力。又證人即被害人乙○○於警詢陳述，亦屬
      被告以外之人於審判外之陳述，雖不符同法第159條之1至
      第159條之4傳聞例外之規定，惟檢察官、被告及其選任辯
      護人對於乙○○警詢供述之證據能力均表示沒有意見（見
      本院98年3月25日審判筆錄第2頁），本院審酌乙○○警詢
      陳述作成時之情況，認為並無不適當之情事，依同法第15
      9條之5規定，認有證據能力，合先敘明。
（二）林明輝於97年9月6日上午11時許騎乘機車，在臺北縣泰山
      鄉○○路○段47號前，竊取乙○○所有之破碎機1台（HB3G
      型），嗣於同日上午11時許以1千2百元之價錢，將該破碎
      機載至臺北縣泰山鄉○○路○段264之1號之鉅威公司賣予
      被告等情，雖據林明輝於偵查及原審供證在卷，而乙○○
      於97年8月6日上午11時11分許，在臺北縣泰山鄉○○路○
      段47號，發現其所有之破碎機1台遭竊乙節，亦據乙○○
      於警詢證述屬實。然林明輝就其供稱竊得上開破碎機後，
      旋於當天上午12時許，騎乘機車至其行竊地點附近之鉅威
      公司，將該破碎機賣予被告乙節，據林明輝於97年9月1日
      13時30分許，帶同員警前往被告所經營之鉅威公司資源回
      收場執行搜索結果，並未發現該破碎機，有偵查卷附該日
      搜索扣押筆錄可憑。而遍查全案卷證，除林明輝片面陳述
      外，復無其他客觀佐證可確認林明輝有將其竊得之破碎機
      售予被告，本案不能排除林明輝對該贓物之流向有記憶或
      陳述錯誤之可能，不能以所謂林明輝與被告素無仇怨或其
      不會冒偽證重罰而構陷被告之假設，而遽認林明輝之說詞
      為可採。
（三）本件檢察官雖以盧書銓於警詢時已指述本件破碎機型號為
      HB3G，價值約7萬元，林明輝於偵訊時供稱該破碎機完好
      ，堪供正常使用，以其外觀屬一般人一望即知尚堪使用，
      而非廢棄物之器械。又被告坦承係以2千元（應為1千2百
      元之誤）之價格向林明輝收購，與林明輝之自白相符，則
      被告於明知系爭破碎機堪用之情形下，竟以回收廢鐵之行
      情收購本件破碎機，復未核對出賣人身分資料並加以留存
      ，且於出賣人未能提出所有權及廢鐵證明之情形下加以收
      購，已難推諉無贓物之認識，其收購破碎機之所為顯有故
      買贓物之未必故意。至原審以林明輝係於行竊當日上午12
      時許至被告經營之資源回收場將破碎機賣予被告，其銷贓
      之時間與一般行竊者通常係利用夜晚時間為之，以免犯行
      遭發現之情形不同為由，判決被告無罪，然被告主觀上有
      無贓物之認識，本應綜合前述各節予以判斷，而不得以林
      明輝於其自認為較不易為他人察覺犯行之時間銷贓一事推
      論被告不知破碎機為贓物，原審適用經驗法則、論理法則
      亦屬未洽等情為由，指摘原審判決不當，提起上訴。
（四）按被告於97年9月1日接受警詢、同年10月15日接受檢察官
      偵訊、原審97年11月3日準備程序、同年12月9日審判期日
      ，均否認有向林明輝收購本件破碎機，有97年度偵字第27
      604號偵查卷第12頁警詢筆錄、第68頁偵訊筆錄、原審卷
      第33頁準備程序筆錄、第95頁審判筆錄可憑。檢察官指被
      告坦承係以2千元（應為1千2百元之誤）之價格向林明輝
      收購，與林明輝之自白相符，即屬無據。而本案既無法證
      明被告確有向林明輝購買其所竊得之破碎機，檢察官以跳
      躍推論方式，認定被告是在明知該破碎機堪用，且出賣人
      未能提出所有權及廢鐵證明之情形下，以回收廢鐵之行情
      收購，復未核對出賣人身分資料並加以留存，其有故買贓
      物之未必故意，自無可採。
（五）再者，刑法第349條第2項之故買贓物罪，係以行為人「故
      買」贓物為犯罪成立要件，所稱「故買」當指買受贓物者
      有明知為贓物仍予買入之「知情故買」犯罪直接故意，此
      觀法條之文義及最高法院83年度台上字第17號判決意旨甚
      明，檢察官以被告有故買贓物之「未必故意」，可成立故
      買贓物罪，其法律之論斷，亦有誤會。
五、綜上所述，檢察官公訴意旨指稱被告涉犯刑法第349條第2項
    故買贓物罪嫌，核其所舉證據尚不足以達到一般人均不存有
    任何合理懷疑，而可確信被告真有犯罪行為之程度，揆諸前
    揭條文規定及判例意旨，自屬不能證明被告犯罪，應諭知被
    告無罪。原審以不能證明被告犯罪，而諭知被告無罪知判決
    ，其判決之結論，並無違誤，檢察官上訴意旨執前詞指摘原
    判決不當，為無理由，應予駁回。
據上論斷，應依刑事訴訟法第368條，判決如主文。
本案經檢察官繆卓然到庭執行職務。
中    華    民    國    98    年     4    月    8     日
                  刑事第十三庭  審判長法  官   曾德水
                                      法  官   林婷立
                                      法  官   陳恆寬
以上正本證明與原本無異。
不得上訴。
                                      書記官   黃家麟
中    華    民    國    98    年    4     月    10    日


司法院資訊處製作；財團法人民間司法改革基金會備份。
